臺灣臺中地方法院刑事判決　　　　　　　　　　　　　九十年度易字第三一七一號
　　公　訴　人　臺灣臺中地方法院檢察署檢察官
　　被　　　告　甲○○
　　　　　　　　乙○○
　　右　一　人
　　選任辯護人　蕭文濱
右列被告因妨害自由案件，經檢察官提起公訴（九十年度偵字第八八六０號），本院
判決如左：
    主  文
甲○○、乙○○均無罪。
    理  由
一、公訴意旨略以：被告甲○○於民國八十九年九月二十一日起，向告訴人丙○○承
    租其所有門牌號碼臺中市○區○○路四四三號八樓之十八之房屋，雙方原約定每
    月租金為新臺幣（下同）八千七百元，租期至九十年三月二十日止。惟因告訴人
    所有之前開房屋及其坐落之土地前曾設定抵押權予通商業銀行股份有限公司（
    下稱通銀行），並經該銀行於八十八年八月十三日向本院民事執行處聲請拍賣
    抵押物，由本院民事執行處以八十八年度執字第一七三四三號執行拍賣，並於九
    十年二月十三日由被告乙○○以六十五萬元得標拍定，於九十年二月十六日核發
    上開房屋之權利移轉證書予被告即拍定人乙○○，且被告甲○○亦自八十九年十
    二月起未繳租金，故雙方乃於九十年二月二十七日合意提前解除契約，並於九十
    年三月六日簽訂租賃解約書。簽訂解約書後，被告甲○○即將該屋之鑰匙及電梯
    專用之鈕釦鎖返還告訴人，告訴人並隨即更換門鎖，且告知被告甲○○不要再進
    入，如要拿東西，先聯絡後再由其前來開門進入。詎被告甲○○與被告乙○○明
    知解約後，被告甲○○已無使用該屋之權利，且上開房屋雖由被告乙○○拍定取
    得權利移轉證書，惟尚未點交，實際上仍屬告訴人占有使用之住宅，卻仍共同基
    於概括犯意之聯絡，於九十年三月八日，未經告訴人之同意，由被告乙○○委請
    不知情之鎖匠鄭榮福前來開鎖後，讓被告甲○○進入該屋拿取物品，而無故侵入
    告訴人之住宅，同時並請該不知情之證人鄭榮福更換門鎖，致告訴人無法進入該
    屋。嗣被告甲○○並於九十年三月十九日與被告乙○○簽立租賃契約，承租上開
    房屋，且於九十年三月二十日再度遷入居住。迄於九十年三月二十一日下午四時
    許，告訴人欲進入該屋時，發現門鎖遭更換無法進入，經報警會同鎖匠於同日下
    午七時許開門進入後，發現有被繼續使用之跡象，經以電話聯絡被告甲○○後，
    始依被告甲○○之供述而查知上情。案經丙○○訴由臺灣臺中地方法院檢察署檢
    察官偵查起訴，因認被告甲○○、乙○○涉犯刑法第三百零六條第一項無故侵入
    住宅罪嫌云云。
二、按犯罪事實應依證據認定之，無證據不得推定其犯罪事實。又不能證明被告犯罪
    者，應諭知無罪之判決，刑事訴訟法第一百五十四條、第三百零一條第一項分別
    定有明文。次按告訴人之告訴，係以使被告受刑事訴追為目的，是其陳述是否與
    事實相符，仍應調查其他事實以資審認，最高法院亦著有五十二年台上字第一三
    ○○號判例可資參照。本件公訴人以被告等二人涉犯刑法第三百零六條第一項無
    故侵入住宅罪嫌云云，無非以被告甲○○、乙○○固坦承於右揭時、地有進入上
    開住宅等情不諱，雖均否認有何犯行，被告甲○○辯稱：伊有找到拍定人乙○○
    ，經乙○○同意才進入拿東西，嗣後也與乙○○簽訂租約，非無故侵入云云；被
    告乙○○則辯稱：其於九十年二月十六日即取得上開房屋之權利移轉證書，應該
    有權進入該房屋云云。惟其犯罪事實，業經告訴人指訴甚詳，核與證人鄭榮福供
    述情節相符，且有房屋租賃契約書、租賃解約書及開鎖收據各乙份在卷可稽。又
    被告乙○○於九十年二月十六日即取得上開房屋之權利移轉證書，此固有權利移
    轉證書及所有權狀各乙份在卷可稽，惟上開房屋迄今仍未點交，是上開房屋仍在
    告訴人占有使用中甚明。而刑法第三百零六條之妨害自由罪，係在保護生活居住
    環境之安寧，不以有權管領支配者對住宅或建築物有所有權為要件，本件被告乙
    ○○雖已取得前開房屋之所有權，然告訴人既尚未交付，該屋仍在告訴人之管領
    支配下，則被告於未獲法院執行交付前，不得擅入資為論據。
三、惟按拍賣之不動產，買受人繳足價金後，執行法院應發給權利移轉證明書及其他
    書據。又拍賣之不動產，買受人自領得權利移轉證明書之日起，取得該不動產所
    有權，債權人承受債務人之不動產者，亦同。前項不動產原有之地上權、永佃權
    、地役權、典權及租賃關係隨同移轉，但發生於設定抵押權之後，並對抵押權有
    影響，經法院除去後拍賣者，不在此限，強制執行法第九十七條、第九十八條第
    一項、第二項定有明文。復按出租人於租賃物交付後，承租人占有，縱將其所有
    權讓與第三人，其租賃契約對於受讓人仍繼續存在，民法第四百二十五條第一項
    亦有規定。又對於物有事實管領力者，為占有人。質權人、承租人、受寄人或其
    他類似之法律關係，對於他人之物為占有者，該他人為間接占有人，民法第九百
    四十條、第九百四十一條分別定有明文。是以拍賣不動產時經拍定人領得權利移
    轉證書即取得該不動產所有權，且其標的物之租賃關係如非發生於設定抵押權之
    後，並對抵押權有影響，且經法院除去後拍賣者，租賃關係即隨同移轉，其拍定
    人即已為租賃契約之當事人，而原所有權人既已非契約當事人。自無從行使出租
    人之權利。而現實占有標的物之承租人係直接占有人，出租人係間接占有人。
四、查本件告訴人所有門牌號碼臺中市○區○○路四四三號八樓之十八之建物及其坐
    落之土地前曾設定抵押權予通銀行，並經該銀行於八十八年八月十三日向本院
    民事執行處聲請拍賣抵押物，由本院民事執行處以八十八年度執字第一七三四三
    號執行拍賣，並於九十年二月十三日由被告乙○○以六十五萬元得標拍定，於九
    十年二月十六日核發上開房屋之權利移轉證書予被告即拍定人乙○○等情，業經
    本院調閱本院執行處八十八年度執字第一七三四三號拍賣抵押物案卷屬實，是以
    縱令核發權利移轉證明書時尚未點交，惟偏查該執行卷，該建物拍賣時有關被告
    甲○○於八十九年九月二十一日起向告訴人承租該建物之租賃權並無經本院除去
    之情事，揆諸上開條文規定，其租賃關係既已於法院核發權利移轉證明書時連同
    該建物所有權一併移轉予拍定人即被告乙○○。是以該租賃關係存在於拍定人即
    被告乙○○與承租人甲○○，即自被告乙○○於九十年二月十六日領得權利移轉
    證明書時被告乙○○已成為出租人，被告甲○○為承租人，而告訴人已非出租人
    。且該建物直接占有人為被告即承租人甲○○，間接占有人為被告即出租人乙○
    ○。告訴人雖於九十年二月二十七日與被告甲○○合意終止契約，並於三月六日
    書立租賃解約書，惟告訴人已非契約當事人，其租賃關係係存在於被告乙○○、
    甲○○二人間，被告甲○○與已非契約當事人之告訴人合意終止契約，此一合意
    自對該契約之效力不生影響，被告甲○○自仍得基於承租人之地位使用該建物。
是縱以公訴人所述情節屬實，告訴人於被告乙○○領得權利移轉證明書之後，既
    非該建物直接占有人，亦非間接占有人，被告二人進入該建物，自不致有害其生
    活居住環境之安寧，而認被告有何無故侵入住宅之犯行。況以被告二人主觀上即
    均以該建物即經拍定，告訴人已非該建物所有權人，亦非占有人，故被告二人自
    行進入，並續定租約，更難認被告二人主觀上有何侵入住宅之故意。
五、綜上所述，揆諸首揭說明，被告等二人所為核與無故侵人住宅罪之構成要件尚屬
    有間，尚不得以渠等二人進入該建物，即遽論被告等二人以罪責。此外，本院復
    查無其他積極證據足認被告等二人涉有無故侵人住宅之犯行，是本件既不能證明
    被告等二人犯罪，自應諭知其無罪之判決。
據上論斷，應依刑事訴訟法第三百零一條第一項，判決如主文。
中      華      民      國      九十一      年    二    月    二十七    日
                                    臺灣地中地方法院刑事第二庭
                                        法  官  陳  葳
右正本證明與原本無異。
如不服本判決，應於收受本判決後十日內向本院提出上訴書狀，其未敘述上訴理由者
，並得於提起上訴後十日內向本院補提理由書狀（均須按他造當事人之人數附繕本）
「切勿逕送上級法院」。
                                        書記官
中      華      民      國      九十一      年    二    月    二十七    日
